【裁判字號】    94,交上訴,1196
【裁判日期】    950112
【裁判案由】    公共危險等
【裁判全文】
臺灣高等法院臺南分院刑事判決      94年度交上訴字第1196號
上  訴  人  臺灣臺南地方法院檢察署檢察官
被      告  乙○○
選任辯護人  蘇正信律師
            蔡進欽律師
            蔡弘琳律師
上列上訴人因被告公共危險等案件，不服臺灣台南地方法院九十
四年交訴字第一五八號，中華民國九十四年十月五日第一審判決
（起訴案號：臺灣台南地方法院檢察署九十四年度偵字第五○二
二號），提起上訴，本院判決如下：
    主  文
上訴駁回。
    事  實
一、乙○○於民國（下同）九十四年一月間，因服用酒類，不能
    安全駕駛動力交通工具而駕駛公共危險案，經臺灣臺南地方
    法院檢察署檢察官，於九十四年三月廿八日（起訴書誤載為
    九十三年），以九十四年緩字第四三四號緩起訴處分確定，
    現於緩起訴中。
二、乙○○因上開公共危險案件，經嘉義區監理所麻豆監理站，
    以違反道路交通管理處罰條例規定，自九十三年十二月廿七
    日至九十四年十二月廿六日，吊扣普通小型車駕照，詎乙○
    ○於九十四年四月一日晚上，竟無照駕駛ＴＩ─○六二二號
    小客車，沿台南縣新市鄉○○路，西向東行駛，於同晚廿二
    時三分許，途經新市鄉○○路五十八號前，應注意車前狀況
    ，隨時採取必要安全措施，依當時天候晴、夜間有照明、柏
    油路面乾燥、無缺陷及障礙物，視距良好，無不能注意情事
    ，竟自後撞及同向在前由甲○○○○○○○○○（泰國籍）所駕駛腳踏
    車，甲○○○○○○○○○受撞後，先彈至乙○○所駕駛小客車右前座
    乘客擋風玻璃，再跌落地面，而受有顱內出血傷害，送醫後
    不治死亡。詎乙○○於肇事後，非但未下車察看甲○○○○○○○○○
    傷勢，亦未報警求援，即基於肇事逃逸犯意，駕車逃離現場
    ，適為郭志安目擊，報警處理，旋經警依郭志安所提供車牌
    號碼，循線查悉上開小客車為乙○○所駕駛，而查悉上情。
三、案經臺灣臺南地方法院檢察署檢察官自動檢舉偵查起訴。
    理  由
甲、證據能力部分
    查本件被告於原審已為認罪表示，則本件證人郭志安於警詢
    供述、道路交通事故現場圖、道路交通事故調查報告表(一)(二)
    、財團法人奇美醫院診斷證明書及嘉義區監理所麻豆監理站
    函，依刑事訴訟法第一百五十九條第二項規定，自均有證據
    能力，本院自可採為證據，合先敘明。
乙、實體部分：
一、上開事實，業據被告乙○○於偵查中、原審及本院審理時，
    均自白不諱，並經證人郭志安於警詢供明（詳四六五號相驗
    卷十七至十九頁），此外有道路交通事故現場圖、道路交通
    事故調查報告表(一)(二)、現場照片二十紙、奇美醫院診斷證明
    書在卷可憑（詳四六五號相驗卷廿一至廿三、廿五、廿六至
    三五）。被告自白核與事實相符。是被告駕車肇事致人於死
    及逃逸事實，堪以認定。
二、按汽車行駛時，駕駛人應注意車前狀況，並隨時採取必要安
    全措施，道路交通安全規則第九十四條第三項，定有明文。
    此為一般汽車駕駛人所應注意，並應確實遵守事項，而被告
    自七十三年七月間，即考領有普通小型車駕駛執照，有麻豆
    監理站九十四年八月八日嘉監麻字第0940009559號函在卷可
    證（詳原審卷十三頁），對上開規定知之甚詳，於駕車時自
    應注意，並確實遵守。本件肇事當時天候晴、夜間有照明、
    柏油路面乾燥、無缺陷及障礙物，視距良好，有道路交通事
    故調查報告表在卷可憑，且依被告智識、能力，無不能注意
    情事，竟疏未注意車前狀況，自後撞及同向在前甲○○○○○○○○○
    所騎乘腳踏車致肇事，被告有過失甚明。
三、又被害人因本件事故受有顱內出血傷害，經送醫後不治死亡
    ，業經臺灣臺南地方法院檢察署檢察官，督同檢驗員相驗明
    確，有勘驗筆錄、相驗屍體證明書及驗斷書在卷可稽（詳四
    六五號相驗卷三六、三九至四六頁）。依上說明，被告過失
    行為與被害人死亡結果，顯具有相當因果關係無疑。
四、再觀諸上開現場蒐證照片，被告所駕駛小客車擋風玻璃、右
    車燈及右前保險桿或破裂或凹損，而被害人所駕駛腳踏車，
    車後嚴重凹損變形，足認本件事故發生，係被告駕車自後撞
    擊被害人所駕駛腳踏車，被害人彈先至被告所駕駛小客車右
    前乘客座擋風玻璃後，再跌落所造成，被告所駕車輛撞擊部
    位既在右前車頭，且被害人經撞擊彈至擋風玻璃後，造成擋
    風玻璃有近二分之一以上面積不規則龜裂等情，被告對於發
    生在其視線前方事故，當無不知之理，足見被告確有肇事逃
    逸故意甚明。
五、綜上所述，被告過失致人於死及駕駛動力交通工具肇事，致
    人死傷而逃逸犯行，事證明確，均堪認定。
六、核被告所為，係犯刑法第二百七十六條第一項過失致人於死
    罪及刑法第一百八十五條之四駕駛動力交通工具肇事致人於
    死而逃逸罪。被告所犯二罪，犯意各別、行為互殊，應予分
    論併罰。又依道路交通安全規則第五十條第一項前段規定，
    汽車駕駛執照為駕駛汽車許可憑證。是駕照被吊扣，在其處
    分期間，無許可駕駛汽車憑證，自不得駕駛汽車。又依道路
    交通管理處罰條例第廿一條第一項第七款規定，汽車駕駛人
    駕照吊扣期間駕車者，處新台幣（下同）二千元以上四千元
    以下罰鍰，並禁止其駕駛，扣留其車輛牌照，足見吊扣期間
    ，絕對禁止該駕駛人駕車，此與駕駛技術良否無關，是駕照
    吊扣期間駕車，無駕駛許可憑證，應認係無照駕駛（最高法
    院九十一年台上字五二七四號判決參照）。而被告所領有普
    通小型車駕照，於九十三年十二月廿七日至九十四年十二月
    廿六日，經公路主管機關吊扣，有麻豆監理站函在卷可參。
    是被告於吊扣期間，猶駕駛汽車，顯屬無照駕車，因而致人
    死亡，自應依道路交通管理處罰條例第八十六條第一項規定
    ，就其所犯過失致死罪部分，加重其刑。
七、原判決以被告罪證明確，因予適用道路交通管理處罰條例第
    八十六條第一項，刑法第一百八十五條之四、第二百七十六
    條第一項、第五十一條第五款、第七十四條第一款、第九十
    三條第一項，罰金罰鍰提高標準條例第一條前段規定，併審
    酌被告甫於九十四年一月間，因服用酒類，不能安全駕駛動
    力交通工具而駕駛公共危險案件，經檢察官緩起訴處分確定
    ，於緩起訴期間，被告駕照在公路主管機關吊扣中，竟漠視
    法律，猶駕車肇事，自屬不該，且本件交通事故，係因被告
    過失所致，過失情節嚴重，使被害人家屬痛失至親，犯罪所
    生危害甚重，肇事後復未協助救護即行逃逸，罔顧他人生命
    、身體，惡性非輕，然念被告於事後坦承犯行，已與被害人
    家屬達成和解，賠償二百十萬元，並給付完畢，有台南縣新
    化鎮鄉調解委員會九十四年刑調字第一五八號調解書、銀行
    匯出匯款水單及收據在卷可憑等一切情狀，就被告過失致死
    部分，量處有期徒刑一年；就被告肇事逃逸部分，量處有期
    徒刑八月，並定其應執行刑為有期徒刑一年六月，緩刑五年
    ，緩刑期內，交付保護管束，以資懲儆；併敘明被告前未曾
    受有期徒刑以上刑之宣告，有臺灣高等法院被告前案紀錄表
    在卷可按，因一時失慮，偶罹刑典，經此偵審程序及刑之宣
    告後，應知警惕，信無再犯之虞，因認前開被告所宣告之刑
    ，以暫不執行為適當，併宣告緩刑五年。另審酌被告於緩起
    訴期間，再犯本案，足見被告法紀觀念薄弱，然認被告宜教
    罰並重，應由觀護人以專業知識，輔導其品德，並助其改過
    自新，始不失緩刑制度意旨，爰併宣告被告於緩刑期內，應
    交付保護管束，以觀後效。暨敘明公訴人雖就被告過失致死
    、肇事逃逸部分，具體求刑一年及二年六月，惟念於被告於
    原審坦承其犯行且深表悔意，並與被害人家屬達成和解，履
    行完畢，因認公訴人求刑稍嫌過重。
八、本院經核，原判決認事用法，均無違誤，量刑亦稱妥適。檢
    察官上訴意旨以：按刑法第一百八十五條之四立法意旨，乃
    係科駕駛動力交通車輛駕駛人，於駕車肇事致人於死傷時，
    應有照護之義務，此無疑為對道德最低要求。本件被告乙○
    ○非但前因酒後駕車，經檢察官為緩起訴處分，於肇事時仍
    在緩起訴處分期間內，且駕照經監理機關吊扣；竟無視其於
    上開緩起訴及吊扣駕照處分，猶駕車行駛，足見被告藐視法
    令；又被告於駕車過失致人於死並逃逸，而經警查獲，於警
    訊及檢察官相驗時，一再否認犯行，縱經檢察官提示本件相
    關證物（包括被撞而變形腳踏車、小客車右前方乘客座，因
    甲○○○○○○○○○彈撞後破裂擋風玻璃），仍飾詞狡辯，毫無悔意
    ，足見被告犯後態度惡劣；雖被告交保後，再次傳喚時，見
    無法掩飾犯行，而俯首認罪，於原審並坦承犯行，冀圖邀減
    免寬典；但現今交通事故頻仍，肇事者每於肇事後逃逸，視
    人命如草芥，無非若能僥倖脫逃，則不必負擔任何民刑責任
    ，若事後被查獲，至多僅需賠償被害人即可，於其原即須負
    責任，並無加重心態使然，足見被告對生命，毫無尊重意思
    。參以被告於上開緩起訴及吊扣駕照處分期間，仍貿然駕車
    行駛，而致犯本件犯行等情，足見原審認為被告無再犯之虞
    ，而為緩刑諭知，尚有未洽；故原判決對被告所宣告之刑，
    如不予執行，顯不足以收儆惕之效；則原判決對被告宣告緩
    刑，自有不當，並請就被告過失致死部分，判處被告有期徒
    刑一年，就被告公共危險部分，判處被告有期徒刑二年六月
    云云。然查，本件被告於犯後，既在原審及於本院審理時，
    均坦承不諱，且已與被害人家屬達成和解，賠償被害人家屬
    損失，賠償二百十萬元，已如前述。原判決除審酌上開被告
    犯後態度，及被告已與被害人家屬和解外，並認被告係因一
    時失慮，偶罹刑典，經此偵審程序及刑之宣告，應知警惕，
    信無再犯之虞，因認前開被告所宣告之刑，以暫不執行為
    適當，而宣告被告緩刑五年。惟又審酌被告係於緩起訴期間
    再犯案，足見被告法紀觀念薄弱，認為被告應由觀護人以專
    業知識，輔導其品德，並助其改過自新，而對被告併予宣告
    ，於其緩刑期間，交付保護管束，以觀後效。則原判決顯已
    衡酌被告本件犯罪情節，始予被告緩刑宣告，並對被告諭知
    於緩刑期間，應交付保護管束，以資懲儆；本院認原判決所
    為緩刑及交付保護管束處分諭知，均屬適當。檢察官上訴意
    旨，指被告於緩起訴期間，再犯本件犯行，而認為不得對被
    告諭知緩刑及應量處更重徒刑，依上說明，本院認為尚非允
    當，核無理由，應予駁回。
據上論斷，應依刑事訴訟法第三百六十八條，判決如主文。
本案經檢察官楊治宇到庭執行職務。
中    華    民    國    95    年    1     月    12    日
                  刑事第六庭    審判長法  官  蔡崇義
                                      法  官  吳永宋
                                      法  官  董武全
以上正本證明與原本無異。
肇事逃逸部分，如不服本判決，應於收受本判決後十日內向本院
提出上訴書狀。其未敘述上訴理由者並得於提起上訴後十日內向
本院補提理由書狀（均須按他造當事人之人數附繕本）「切勿逕
送上級法院」。
其餘不得上訴。
                                      書記官  許美惠
中    華    民    國    95    年    1     月    12    日
附錄法條：
刑法第二百七十六條第一項
因過失致人於死者，處二年以下有期徒刑、拘役或二千元以下罰
金。
刑法第一百八十五條之四：
駕駛動力交通工具肇事，致人死傷而逃逸者，處六月以上五年以
下有期徒刑。


司法院資訊處製作；財團法人民間司法改革基金會備份。
